臺灣高雄地方法院民事裁定　　　　　 110年度消債抗字第15號
抗　告　人　莊淑蘭　
代　理　人　李明燕律師
相　對　人　玉山商業銀行股份有限公司

法定代理人　黃男州　
代　理　人　朱逸君　
相　對　人　凱基商業銀行股份有限公司

法定代理人　魏寶生　


上列當事人間聲請清算程序事件，抗告人對於民國110 年4 月13
日本院110 年度消債清字第52號裁定提起抗告，本院裁定如下：
    主    文
抗告駁回。
抗告程序費用新臺幣壹仟元由抗告人負擔。
    理    由
一、抗告意旨略以：本院前於民國110 年1 月4 日命伊提出更生
    方案，伊乃於同年月13日提出更生方案，該更生方案並經送
    各債權人表示意見，嗣本院於110 年3 月15日請伊就更生方
    案不符盡力清償標準一事表示意見，伊乃於同年月19日另提
    新更生方案，惟本院未將該方案函請各債權人表示意見，便
    於同年月30日以更生方案未獲可決而轉清算程序，命伊繳納
    郵務送達費新臺幣（下同）1,500 元，並於同年4 月13日以
    伊所提更生方案未能依消費者債務清理條例（下稱消債條例
    ）第59條、第60條規定經債權人會議可決，亦未能經本院依
    同條例第64條規定逕予認可，而裁定伊開始清算程序，是伊
    所提新更生方案未經送達債權人可決，況縱債權人未可決新
    更生方案，仍應予伊再次陳述意見之機會，是原裁定未能保
    障伊之程序權利，其程序自有重大瑕疵，應予廢棄。又伊尚
    未將保單解約，客觀上未能取得解約款項，如將解約金額提
    列入更生方案，乃增加伊之負債、每月還款負擔，消債條例
    既是在鼓勵債務人努力重生，早日恢復經濟活動，如需向他
    人借貸始能還款，與該條例制度不符，另伊之父母只有2 名
    女兒，伊尚背負父母養老責任，人身壽險及防癌險是予父母
    之保障，也是社會安定力量，而伊今年53歲，高職畢業，患
    有焦慮症，收入微薄，所育2 名子女尚需負擔就學貸款，仍
    願意協助伊依更生方案每月償還7,580 元、清償8 年，共計
    72萬7,680 元，清償成數為30.01%，是伊於更生方案履行期
    間，每月可處分所得總額1 萬5,000 元，扣除自己必要生活
    費用後之餘額，逾五分之四用於清償，顯見伊有意願和誠意
    盡力清償債務。為此爰依法提出抗告，請求廢棄原裁定等語
    。
二、按債權人會議可決更生方案時，應有出席已申報無擔保及無
    優先權債權人過半數之同意，而其所代表之債權額，並應逾
    已申報無擔保及無優先權總債權額之二分之一；法院得將更
    生方案之內容及債務人財產及收入狀況報告書通知債權人，
    命債權人於法院所定期間內以書面確答是否同意該方案，逾
    期不為確答，視為同意；同意及視為同意更生方案之已申報
    無擔保及無優先權債權人過半數，且其所代表之債權額，逾
    已申報無擔保及無優先權總債權額之二分之一時，視為債權
    人會議可決更生方案；更生方案未依前2 條規定可決時，除
    有第12條、第64條規定情形外，法院應以裁定開始清算程序
    ；法院為前項裁定前，應使債權人、債務人有陳述意見之機
    會；消債條例第59條第1 項、第60條第1 項、第2 項、第61
    條第1 項、第2 項分別定有明文。
三、經查：
  ㈠抗告人前於109 年11月3 日經本院以109 年度消債更字第10
    4 號裁定於同日16時起開始更生程序，並命司法事務官進行
    更生程序，由本院109 年度司執消債更字第251 號執行更生
    事件受理在案，抗告人嗣於110 年1 月13日提出每月清償2,
    000 元，合計清償6 年，清償總額14萬4,000 元之更生方案
    ，經司法事務官將更生方案之內容及債務人財產及收入狀況
    報告書通知相對人，相對人均不同意抗告人所提出之更生方
    案，司法事務官乃函知抗告人其所提更生方案為過半數之債
    權人所不同意，且其收入之真實狀況尚有可疑，另以抗告人
    為要保人之保單，保單解約金合計約60萬2,288 元，是依消
    費者債務清理條例第64條第2 項第3 款規定，抗告人還款總
    額不應低於該金額，但依抗告人自陳之收入與還款能力，其
    需還款高達300 個月始能達前述金額，因此抗告人所提更生
    方案不符盡力清償標準，且無可能提出符合標準之方案，若
    其未聲請撤回，將移轉清算程序，並於抗告人收受後，原審
    於110 年4 月13日以110 年度消債清字第52號裁定抗告人開
    始清算程序，此經本院調取上開卷宗核閱屬實，足見，原審
    裁定開始清算程序前，已由司法事務官就本件有消債條例第
    61條第1 項之情形乙節，命抗告人陳述意見，符合同條第2
    項之規定，應為甚明。抗告意旨謂原審於裁定開始清算程序
    前未給予陳述意見機會，程序有重大瑕疵云云，應無可採。
  ㈡抗告人雖主張其所提新更生方案未經再送達債權人可決云云
    ，惟依相對人書狀已陳明按本院109 年度消債更字第104 號
    裁定所載，聲請人每月收入扣除必要支出後，尚餘9,545 元
    ，聲請人之更生方案每月僅清償2,000 元，應提高還款金額
    等語（見司執消債更字卷第78頁、第83頁），抗告人於接獲
    陳述意見通知後所提更生方案，每月還款金額僅5,200 元，
    仍未達9,545 元，自無再次請債權人可決之必要。是抗告人
    謂其業重新提出更生方案，法院即需重新使債權人對更生方
    案表示意見，並於債權人未為可決而應裁定開始清算程序時
    ，再予債務人陳述意見機會云云，並無可採。
  ㈢抗告人復主張如將保單解約金列入更生方案，與消債條例制
    度不符，且其購買保險是為給父母保障云云。惟依消債條例
    第64條第2 項第3 款規定，有無擔保及無優先權債權受償總
    額，顯低於法院裁定開始更生程序時，依清算程序所得受償
    之總額者，法院不得依同條第1 項規定認可更生方案。又抗
    告人為要保人之保單計算至109 年4 、5 月間解約金合計約
    60萬2,288 元，有台灣人壽保險股份有限公司109 年4 月22
    日台壽字第1090002319號函（見消債更卷第28頁）、中國人
    壽保險股份有限公司109 年6 月3 日中壽保規字第10900021
    85號函及函附保單資料（見消債更卷第143 至144 頁）、南
    山人壽保險股份有限公司109 年6 月10日（109 ）南壽保單
    字第C1873 號函及函附保單明細表（見消債更卷第145 至14
    6 頁）附卷可參，而該等保單解約金乃為債權人依清算程序
    所得受償之金額，則於法院裁定開始更生程序時，相對人依
    清算程序所得受償之總額約為60萬2,288 元，而抗告人所提
    出之更生方案清償總額僅有14萬4,000 元或37萬4,400 元，
    該更生方案無擔保及無優先權債權受償總額，顯低於法院裁
    定開始更生程序時，依清算程序所得受償之總額，是法院自
    無依消費者債務清理條例第64條第1 項規定認可抗告人所提
    更生方案之可能。抗告人上開主張，顯有誤解。
  ㈣抗告人另主張其子女願意協助債務人依更生方案每月償還7,
    580 元、清償8 年，共計72萬7,680 元，其確有意願和誠意
    盡力清償債務云云。惟抗告人依其所陳每月收入為1 萬5,00
    0 元，每月必要生活費用為1 萬2,800 元（見司執清債更卷
    第64頁），則其每月應僅餘2,200 元可供清償債務，而抗告
    人雖表明其子願意協助還款，惟抗告人所另提之上開更生方
    案為債權人玉山商業銀行股份有限公司所不同意，且抗告人
    雖有2 名子女即黃庭均、黃詩閔，然黃庭均於108 、109 年
    度申報所得均為0 元，黃詩閔於108 、109 年度申報所得分
    別為3 萬8,910 元、0 元，有稅務電子閘門財產所得調件明
    細表附卷可參（見本院卷證物存置袋），又據抗告人所提黃
    詩閔之日本銀行帳戶所示存款餘額只有3 萬5,861 日圓（見
    本院卷第57至59頁），而抗告人所提之網路銀行列印資料（
    見本院卷第61頁），未顯示為何人帳戶，且交易日復只顯示
    月日，難以判定目前餘額，縱依該畫面所示帳戶餘額，亦僅
    有4,954.2 美元，難認其子女具有足夠之資力協助其清償債
    務，是抗告人所另提上開更生方案亦無履行可能，其上開主
    張，亦非可採。況消債條例第64條第1 項後段規定係針對債
    務人無固定收入情形，始有適用，與本件有固定收入之抗告
    人情形尚有不同，附此敘明。
四、綜上所述，原裁定依消債條例第61條第1 項規定裁定應開始
    清算程序，並無違誤。是以，抗告意旨執前詞指摘原裁定為
    不當，聲明廢棄，為無理由，應予駁回。
五、據上論結，本件抗告為無理由，依消費者債務清理條例第11
    條第2 項、第15條，民事訴訟法第495 條之1 第1 項、第44
    9 條第1 項、第95條、第78條，裁定如主文。
中    華    民    國   110    年    11    月    24    日
                  民事第二庭  審判長法  官   陳宛榆
 
                                    法  官   施盈志
 
                                    法  官   楊淑儀
上為正本係照原本作成。
對本裁定除有涉及法律見解且具有原則上之重要性者外，不得再
抗告。如提再抗告，應於裁定送達後十日內，以書狀向本院提出
再抗告，並應委任律師為代理人及繳納再抗告費新臺幣1,000 元
。
中    華    民    國   110    年    11    月    24    日
                                    書記官   詹立瑜